臺灣桃園地方法院民事判決　　　　　　 100年度訴字第1090號
原　　　告　國照交通事業有限公司
法定代理人　江日春
訴訟代理人　張花德
　　　　　　張貴清
被　　　告　邱豊然
上列當事人間請求清償債務事件，本院於民國100 年11月17日言
詞辯論終結，判決如下：
    主  文
被告應給付原告新台幣壹佰陸拾貳萬元及自民國一ＯＯ年四月六
日起至清償日止，按年息百分之二十計算之利息。
訴訟費用由被告負擔。
本判決於原告以新台幣伍拾肆萬元為被告預供擔保後，得為假執
行。
    事實及理由
壹、程序方面：
    按訴狀送達後，原告不得將原訴變更或追加他訴，但該訴訟
    標的對於數人必須合一確定時，追加其原非當事人之人為當
    事人者，不在此限，民事訴訟法第255 條第1 項第5 款定有
    明文。本件原告於民國（下同）100 年6 月24日併列被告與
    潘志明為債務人，聲請核發支付命令，嗣因被告依法就該支
    付命令聲明異議，該部分支付命令之聲請視為起訴，至於對
    潘志明所核發之支付命令則因未能合法送達而失其效力。原
    告乃於本件訴訟中追加潘志明為被告（卷第12頁），並就其
    訴請被告給付之其中130 萬元部分，請求潘志明與被告負連
    帶清償責任，經核此部分訴之追加與上開規定尚無不符，應
    予准許。嗣原告於訴訟中撤回對於潘志明之訴（卷第58頁背
    面），潘志明既曾為本案之言詞辯論，自毋庸徵得其同意即
    生撤回之效力，應予准許，合先敘明。
貳、實體方面：
一、原告主張：被告前將自購之車牌號碼911-ZB營業貨運曳引車
    （含93-AZ 半拖車）及349-ZY營業貨運曳引車（含98-AZ 半
    拖車）靠行於原告公司，惟積欠借款、代墊款、靠行費等共
    計新台幣（下同）1,881,225 元。被告與訴外人潘志明乃於
    100 年4 月6 日與原告簽訂清償債務協議書（下稱協議書，
    本院100 年度司促字第15621 號卷第5 至7 頁），約定上述
    欠款以162 萬元計算債權本金，原告拋棄逾此之請求。被告
    並同意將其中349-ZY營業貨運曳引車（含98-AZ 半拖車），
    以總價130 萬元售予訴外人潘志明，再由潘志明代為清償上
    述債務中之130 萬元以抵車款，餘32萬元則仍由被告負責清
    償，以上債務均應給付自100 年4 月6 日起至清償日止，按
    月息2 分計付利息，同時約明除上述130 萬元債務由被告與
    訴外人潘志明對原告互負連帶清償責任外，餘32萬元債務則
    由被告負清償責任，被告與潘志明分別得以分期付款方式清
    償上述債務，苟有一期未依約給付視同全部到期，詎被告與
    潘志明迄未依上開協議書履行所負債務（下稱系爭債務），
    原告自得依協議書第二條第(二)項、第三條第(二)項及第一條第
    (五)項等規定，請求被告給付162 萬元，並自100 年4 月6 日
    起至清償日止，按年息20% 計算之利息，並聲明願供擔保請
    准宣告假執行等語。
二、被告則辯稱：
    (一)被告固曾簽訂協議書並對原告負有系爭債務，然原告法定
      代理人江日春之夫張花德於100 年6 月9 日強行將上揭91
      1- ZB 營業貨運曳引車（含93-AZ 半拖車）取走，迄未返
      還被告。被告購買該車之價金並非向原告所借用，系爭債
      務自與該車無關，故不論依法律或兩造間之靠行約定，張
      花德均無權以被告未清償系爭債務為由，逕行取走該車，
      在張花德未返還該車前，被告自得拒絕清償系爭債務。又
      被告購得該車後，雖因囿於法令規定，將之靠行於原告名
      下，但兩造已約明該車仍歸被告所有，並由被告或被告所
      指定之人使用。張花德強行取走該車致被告受有無法使用
      該車之營業損失，被告亦得請求張花德賠償該項損失，並
      主張與系爭債務抵銷。
    (二)此外，被告應原告之要求，已將X3-970及35-VC 之曳引車
      出售訴外人周冠潤，並由原告逕向周冠潤收取售車之價金
      150 萬元以抵償系爭借款債務，原告即無權請求被告給付
      ，爰聲明駁回原告之訴及假執行之聲請云云。
三、兩造爭執與不爭執事項如下：
    (一)不爭執事項：
      1.兩造及訴外人潘志明於100 年4 月6 日簽訂協議書。
      2.被告及訴外人潘志明未依協議書清償系爭債務。
      3.張花德於99年6 月間取走車號911-ZB營業貨運曳引車（
        含93-AZ 半拖車），尚未返還被告。
     (二)爭執事項：
       1.被告得否以上揭911-ZB營業貨運曳引車（含93-AZ 半
         拖車）遭張花德強行取走為由，拒絕清償系爭債務？
         又被告得否以其因而無法使用該車所受營業損失，請
         求張花德賠償損害，並與系爭債務主張抵銷？
       2.原告有無向訴外人周冠潤收取被告售車予周冠潤所得
         請求之150萬元價金以抵償系爭債務？
四、本院之判斷：
    (一)被告固坦承簽訂協議書之事實，惟辯稱：伊所有靠行在原
      告名下之911-ZB營業貨運曳引車（含93-AZ 半拖車）遭原
      告法定代理人之夫張花德擅自取走，故伊有權拒絕清償系
      爭債務云云；原告自承張花德取走上開車輛乙事，但主張
      在被告未清償系爭債務前，原告有權留置該車等語。倘依
      原告所述，張花德係為原告合法留置該車，則原告在被告
      未清償系爭債務前即得拒絕返還該車，被告以原告未返還
      該車前拒絕清償債務云云，即非有據；反之，苟依被告所
      辯，系爭車輛係遭張花德強行以侵權行為等方法取走，惟
      民法第184 條所規定之侵權行為類型，僅適用於自然人之
      侵權行為，於法人並無適用之餘地（最高法院95年度台上
      字第338 號判決意旨參照），故該侵權行為人為張花德而
      非原告，被告復未指出原告有何應為張花德之侵權行為負
      損害賠償責任之具體事由，縱被告因而得對張花德請求回
      復原狀（返還該車），此不但與原告無涉，亦與系爭債務
      不具有對待給付關係，被告即不得執此拒絕清償系爭債務
      。此外，被告迄無法指出其尚有何拒絕清償系爭債務之正
      當理由，從而，不論訴外人張花德取走系爭車輛，係依民
      法第928 條第1 項規定為原告合法留置，或者屬於張花德
      個人之侵權行為，被告均不得執此拒絕清償系爭債務。
    (二)次按，二人互負債務，而其給付種類相同，並均屆清償期
      者，各得以其債務，與他方之債務，互為抵銷，民法第33
      4 條第1 項定有明文。系爭借款債務既係被告對原告所負
      債務，即令被告因上揭車輛遭第三人張花德不法取走而得
      請求張花德賠償其營業損失，然此損害賠償債務人係張花
      德，而系爭債權人則為原告，足見系爭債權與上開損害賠
      償債權之債權人、債務人並未互負債務，被告主張以前揭
      損害賠償債權與系爭債權主張抵銷，顯與抵銷以「二人互
      負債務」為法定要件者不符。
    (三)次按，當事人主張有利於己之事實者，就其事實有舉證之
      責任，民事訴訟法第277 條第1 項前段定有明文。被告另
      辯謂：被告應原告之要求，已將X3-970及35-VC 之曳引車
      出售訴外人周冠潤，並由原告逕向周冠潤收取售車之價金
      150 萬元以抵償系爭借款債務，故原告之請求為無理由云
      云，惟該項事實為原告所否認，被告復無法舉證以實其說
      ，要難憑信。
    (四)綜上說明，本件被告上述抗辯均無理由，從而原告基於協
      議書第二條第(二)項、第三條第(二)項及第一條第(五)項等規定
      ，請求被告給付162 萬元及自100 年4 月6 日起至清償日
      止，按年息20% 計算之利息，核無不合，應予准許。
五、本件判決之基礎事實已臻明確，兩造其餘攻擊防禦方法及舉
    證，核與判決無影響，毋庸一一論列，併此敘明。
六、原告之訴既有理由，其陳明願供擔保請准宣告假執行，即無
    不合，爰酌定相當擔保金額予以准許。
七、據上論結，本件原告之訴為有理由，應依民事訴訟法第78條
    、第390條第2項，判決如主文。
中    華    民    國   100    年    11    月    30    日
                  民事第一庭  法  官  邱璿如
正本係照原本作成。
如對本判決上訴，須於判決送達後20日內向本院提出上訴狀。如
委任律師提起上訴者，應一併繳納上訴審裁判費。
中    華    民    國   100    年    11    月    30    日
                              書記官  利冠蔚